臺灣高雄地方法院民事判決　九十一年度訴字第八○九號
　　原　　　告　甲○○
　　被　　　告　乙○○
右當事人間請求損害賠償事件，經本院刑事庭以九十年度交附字第一三○號移送而來
，本院判決如左：
　　主　文
被告應給付原告新台幣玖萬陸仟元及自民國九十年五月十六日起至清償日止，按週年
利率百分之五計算之利息。
原告其餘之訴駁回。
訴訟費用由被告負擔。
本判決原告勝訴部分於原告以新臺幣萬貳仟元整為被告供擔保後，得假執行。但被
告如於假執行程序實施前，以新臺幣玖萬陸仟元為原告預供擔保，得免為假執行。
原告其餘假執行之聲請駁回。
　　事實與理由
壹、原告方面：
一、聲明：被告應給付原告新台幣（下同）五十四萬零一百八十九元，及自起訴狀繕
    本送達翌日（即九十年五月十六日）起至清償日止，按按年息百分之五計算之法
    定遲延利息，願供擔保請准宣告假執行。
二、陳述：
　(一)緣被告乙○○係考領有普通小型車駕駛執照，而其八十九年五月三日晚上，駕駛
　　車牌號碼為ＤＶ─八九○六號自用小客車搭載其妻及女兒，沿高雄縣大寮鄉○○
　　路外側快車道，由西向東往屏東方向行駛，同日晚上十時許，在行經鳳屏一路六
　　七四號附近時，發現在其車道前方約四十公尺處，有某不詳機車騎士掉落一頂機
　　車安全帽，該機車安全帽旋即向後方滾動，被告見狀欲由外側快車道變換至其右
　　側機車專用道，以閃避該頂機車安全帽時，本應注意安全距離，以避免在機車專
　　用道行駛之其他車輛因煞避不及而自後追擦撞，危及其他用路權人之人、車安全
　　，而當時天氣晴朗，夜間有照明設備，柏油路面乾燥無缺陷，且依其智識、能力
　　亦均無不能注意之情事，詎竟未注意及此，貿然自鳳屏一路外側快車道變換至機
　　車專用道以為閃避，待自用小客車右側車輪進入機車專用道時，其行進方向之正
　　前方復為該滾動之機車安全帽所阻擋，乙○○踩煞車減速準備停車之際，適有原
　　告亦騎乘車牌號碼為ＰＧＱ─七八六號重機車同方向自後行駛而至，原告因見被
　　告所駕駛之自小客車在前方，而其機車右側復有不詳姓名之騎士自其右側超車，
　　無法向右閃避，機車而因擦撞到被告所駕駛之自小客車後保險桿靠近右側車身處
　　，旋即人、車倒地，因而受有左脛骨及腓骨骨折之傷害。被告因此經本院於九十
　　年十一月二十七日以八十九年度交易第一○一六號判決被告過失傷害罪，處拘役
　　二十日，嗣被告對此判決不服，而提起上訴，臺灣高等法院高雄分院則於九十一
　　年四月三日以九十一年度交上易字第四十八號判決駁回上訴，並確定在案。
　(二)本件被告因上開過失傷害原告，而有不法侵害原告之身體及健康之情形，依據民
　　法第一百八十四條第一項前段之規定應負損害賠償責任，爰將請求分列如下：
　醫療費用：原告因被告之侵權行為，受有左脛骨及腓骨骨折之傷害，經送往國軍
　　高雄總醫院診治，自八十九年五月五日起同年七月六日止住院治療，嗣復因「其
　　他體內矯形裝置物、種植及移植物所致之感染及發炎」等因，再自八十九年八月
　　十五日起至同年九月十四日止，住院治療。總計兩次住院分別支出九萬二千六百
　　一十八元、四萬七千五百七十一元，合計為十四萬零一百八十九元。
  精神慰撫金部分：民法第一百九十五條第一項規定：不法侵害他人之身體、健康
    、名譽或自由者，被害人雖非財產上之損害，亦得請求賠償相當之金額。而系爭
    事故發生迄今，原告因受有上開傷害，並歷經二次住院治療，且繼續門診治療中
    不僅身體甚或心理皆受有重大傷害，故爰請求四十萬元，以稍撫慰原告歷此事件
    之種種痛苦。
　合計被告應賠償原告五十四萬零一百八十九元（140149+400000=540149），及自
　　起訴狀繕本送達翌日起清償日止，按年息百分之五計算之法定遲延利息。
  對被告抗辯之陳述：系爭事故鑑定報告中雖認定原告就系爭事故之發生，亦有百
    分之十過失，然該部分實因原告已無法反應所致，不可歸責於原告。至原告係因
    開放性骨折復原情形較慢，致皮膚組織再次感染，才為第二次住院，且是否住院
    並非原告可以決定，完全取決於醫生之判斷。
貳、被告部分：
一、聲明：原告之訴駁回，如受不利之判決，願供擔保請准宣告假執行。
二、陳述：因為原告確實因系爭車禍事故發生傷害，故刑事第一審、第二審程序始對
    於被告所提出之證據資料皆不予採信，而該刑事警訊筆錄亦不足採信，然原告應
    可避免該次事件之發生，況原告因有超速之情形，故其對於車禍之發生，亦與有
    過失，其餘請求引用被告於該刑事第二審程序之陳述及證據資料，然被告未於該
    刑事程序中陳述沒有注意後方來車等語，此應為該刑事筆錄之誤載。再以原告當
    時之車速，其應不致受有如此重大之傷害，而原告第二次住院亦應與本件車禍肇
    事無關。
參、經查，原告主張被告係考領有普通小型車駕駛執照，而其八十九年五月三日晚上
    ，駕駛車牌號碼為ＤＶ─八九○六號自用小客車搭載其妻及女兒，沿高雄縣大寮
    鄉鳳屏外側快車道，由西向東往屏東方向行駛，同日晚上十時許，在行經鳳屏一
    路六七四號附近時，發現在其車道前方約四十公尺處，有某不詳機車騎士掉落一
    頂機車安全帽，該機車安全帽旋即向後方滾動，被告見狀即由外側快車道變換至
    其右側機車專用道，並於其所駕駛之自用小客車右側車輪進入機車專用道時，適
    有原告亦騎乘車牌號碼為ＰＧＱ─七八六號重機車同方向自後行駛而至，該機車
    因而擦撞到被告所駕駛之自小客車後保險桿靠近右側車身處，原告旋即人、車倒
    地，因而受有左脛骨及腓骨骨折之傷害。被告因此經本院於九十年十一月二十七
    日以八十九年度交易第一○一六號判決被告過失傷害罪，處拘役二十日，嗣被告
    對此判決不服，而提起上訴，臺灣高等法院高雄分院則於九十一年四月三日以九
    十一年度交上易字第四十八號判決駁回上訴，並確定在案，為兩造所不爭執，並
    據本院審認該刑事案卷無誤，堪信為真實。是本件之爭執即為：(一)系爭事故之發
    生，被告是否應負過失責任？原告是否須就系爭事故負與有過失之責任？(二)原告
    各項請求之金額是否有據？
一、經查，本件車禍係發生在高雄縣大寮鄉○○○路六七四號前十一公尺處，鳳屏一
    路為雙向六線車道，行車速限為時速四十公里，車禍發生前，被告駕駛自小客車
    沿鳳屏一路東向外側車道行駛，原告騎乘機車同向沿機車道行駛，車禍發生後，
    被告所駕駛之自小客車停在鳳屏一路東向外側車道與機車道之間，自小客車右車
    輪距機車道右側邊線一˙三公尺，自小客車右後保險桿靠近右側車身及車尾轉角
    右後翼子板毀損，自小客車車前一˙三公尺處有一頂安全帽，而原告之機車係倒
    於自小客車右前方四˙五公尺處之路旁，現場並無任何煞車痕、刮地痕，此有警
    製道路交通事故調查報告表車禍現場照片二幀附偵查卷第六頁可憑，足認被告係
    為閃避安全帽而將自小客車變換至機車道甚明，此亦為被告所不否認。
二、按汽車在快慢車道間變換車道時，應注意安全距離，此為道路交通安全規則第九
    十七條第五款、第九十八條第一項第六款所規定，此乃係因汽車如在快慢車道變
    換車道，易危及併行車輛或其後方車輛之行車安全，後車易因煞避不及而自後追
    撞，或擦撞及與其併行之車輛。而查，系爭事故當時之燈光、視線均良好，天侯
    晴，而原告亦承其所騎乘之機車亦確有開啟大燈（參第二審刑事案卷第三十五頁
    ），是被告既係在其車前約四十公尺處即發現該頂安全帽往其行駛車道滾來，且
    其當時行車時速僅三、四十公里，此經被告在原刑事第一審審理時陳明在卷（見
    該刑事卷第十二頁、十三頁），而依交通部所頒汽車行駛距離及反應距離一覽表
    觀之，按每小時四十公里計，每秒行駛之距離為十一、一一公尺，反應距離為八
    、三二公尺，是縱機車安全帽在落地後稍有向後滾動之現象，惟被告於決定向其
    右側之機車專用道變換車道閃避路面上之障礙物時，其仍有適當之時間透過自小
    客車之右後視鏡察看在機車專用道上行駛之其他人車之動態，以避免變換入機車
    專用道時，危及在機車專用道上行駛之人車安全無訛；是被告變換車道之行為既
    係肇致原告未能適時閃避之原因，而被告告應注意及之，竟疏未注意，其駕駛行
    為有疏失至為顯然。至本件交通事故亦曾送台灣省高屏澎車輛行車事故鑑定委員
    會，及台灣省車輛行車事故覆議委員會予以鑑定，皆同認被告變換車道未注意後
    方安全距離為肇事原因，有該鑑定意見書及覆議結果通知書附原刑事偵查卷第十
    六頁、原第一審刑事案第八頁可資為證。至該財團法人成大發展基金會雖就該事
    故之發生因鑑定認為：此乃無法迴避之意外云云（參原第一審刑事案卷）；惟該
    鑑定意見既認係無法迴避之意外，即無肇事責任可言，卻復認被告閃避時未盡充
    分因而影響他人行車安全，應負百分之二十之肇事責任云云，其間確有矛盾，故
    該鑑定報告所認之結果，無法佐為本件肇事責任之依據。
三、再按汽車駕駛人應注意車前狀況，並隨時採取必要之安全措施，以避免危險之發
    生，道路交通安全規則第九十四條第三項定有明文。是查，原告既於原第一審刑
    事程序審理中自承：「我看到被告車子切過來時距我車子約五公尺˙˙˙被告之
    前在我左前方行駛時距我約二十公尺」等語（見該刑事第一審案卷第十四頁），
    再參以被告自外側車道變換至機車專用後，車體打正與機車專用道平行需數秒時
    間等情研判，原告應有充分之時間採取閃避措施，然原告因閃避不及而撞到自小
    客車右後側，原告之駕駛行為亦有過失，台灣省高屏澎車輛行事事故鑑定委員會
    疏未審酌上點，而認原告無任過失部分，即不足採。職故，本院斟酌兩造過失情
    節，認為本件原告所受損害之過失應由原告負擔十分之二、被告負擔十分八。
四、按因故意或過失不法侵害他人之權利者，負損害賠償責任；不法侵害他人之身體
    健康者，被害人雖非財產上之損害，亦得請求賠償相當之金額，此為民法第一百
    八十四條第一項前段、第一百九十五條第一項前段所明定。是原告因被告前揭侵
    權行為受有傷害已如前述，故原告自得依上開規定，請求被告賠償該損害。
    茲就原告請求被告賠償金額逐項審酌如下：
　(一)醫療費用部分：原告因被告之侵權行為，受有左脛骨及腓骨骨折之傷害，經送往
　　國軍高雄總醫院診治，自八十九年五月五日起同年七月六日止住院治療，嗣復因
　　「其他體內矯形裝置物、種植及移植物所致之感染及發炎」等因，再自八十九年
　　八月十五日起至同年九月十四日止，住院治療，總計兩次住院分別支出九萬二千
　　六百一十八元、四萬七千五百七十一元，合計為十四萬零一百八十九元，有原告
　　所提出之診斷證明書及醫療費用據附卷可證。至被告雖辯稱原告之第二次住院與
　　系爭事故發生無關，然經本院依被告之聲請函詢國軍高雄總醫院：「因原告左脛
　　骨骨折術併傷口表淺部分感染，與左脛骨腓骨骨折之傷有何關聯」，國軍高雄總
　　醫院則於九十一年六月七日以91濟世字第三三一三號函覆本院：「查林員（指原
　　告）傷口表淺部分感染，源於骨折時皮膚等軟組織受損，致傷口復原延遲，並合
　　併表淺傷口感染」等語，足證原告因左脛骨骨折術併傷口表淺部分感染，而為第
　　二次住院，確與原告因系爭事故所受之左脛骨及腓骨骨折之傷害有關，被告以上
　　開情詞為辯，即不足採。然按依保險法第一百三十五條用第一百零三條規定，傷
　　害保險之保險人固不得代位行使被保險人對於加害人之損害賠償請求權，惟全民
　　健康保險法第八十二條規定：保險對象因汽車交通事故，經本保險提供醫療給付
　　者，本保險之保險人得向強制汽車責任保險之保險人代位請求該項給付。全民健
　　康保險法為保險法之特別法，依特別法優於普通法之原則，全民健康保險法第八
　　十二條應優先於保險法第一百三十五條、第一百零三條之規定而為適用。從而，
　　全民健康保險之被保險人因汽車交通事故，經全民健康保險提供醫療給付者，全
　　民健康保險之保險人自得向強制汽車責任保險之保險人代位請求該項給付。而依
　　強制汽車責任保險法第三十條規定，於該範圍內，加害人或強制汽車責任保險之
　　被保險人之損害賠償責任即因而解免，全民健康保險被保險人對於加害人之損害
　　賠償請求權亦因而喪失（最高法院八十八年度台上字第三五三號判決參照）。故
　　由上開判決意旨可知原告得請求之醫療費用賠償金額僅限於其實際支出之健保部
　　分負擔，至於醫院向健保局請求之金額，則因原告未為實際支出而不得請求。惟
　　查，參以原告所提出之醫療費用收據，原告並未實際支出任何醫療費用，此亦為
　　原告所不爭執，是原告就此部分即不得請求被告給付。
  精神慰撫金部分：民法第一百九十五條第一項規定：不法侵害他人之身體、健康
    、名譽或自由者，被害人雖非財產上之損害，亦得請求賠償相當之金額。是本院
    審酌自系爭事故發生迄今，原告因受有上開之傷害，並歷經二次住院治療，不僅
    身體甚或心理皆受有重大傷害，暨參酌兩造之財產歸戶資料、原告為大專畢業、
    現為自願役之軍人，每月薪資為三萬七千六百元、未婚、父母健在，被告則為大
    學畢業、現於鐵路局保養廠工作，擔任技術助理之工作，月薪約為二萬八千九百
    元、已婚、育有二子、配偶並無工作等情及兩造之身分及其他家庭經濟況狀，認
    原告請求十二萬元之精神慰撫金應為適當。
  綜上所述，原告所得請求被告賠償之金額即為十二萬元；惟按，損害之發生或擴
    大，被害人與有過失者，法院得減輕賠償金額，或免除之，為民法第二百十七條
    第一項所明定。是查，原告與被告就系爭事故之發生，既分別有十分之二、十分
    之八之過失，已如前述，是依上開法條規定，本院即應依原告之過失比例，減輕
    被告之賠償金額為九萬六千元（120000×8/10=96000）。
肆、準此而論，原告依侵權行為法律關係，請求被告賠償九萬六千元及自九十年五月
    十六日起至清償日止，按週年利率百分之五計算之法定遲延利息，即屬有據，應
    予准許，逾此範圍，於法未合，應予駁回。
伍、兩造陳明願供擔保，聲請宣告假執行或免為假執行，經核原告勝訴部分，合於法
    律規定，爰分別酌定相當之擔保金額宣告之；原告其餘假執行之聲請，因訴之駁
    回而失所依據，不予准許。
陸、據上論結，本件原告之訴，為一部有理由、一部無理由，依民事訴訟法第七十九
    條但書、第三百九十條第二項、第三百九十二條，判決如主文。
中　　　華　　　民　　　國　　九十一　　年　　　七　　　月　　 十九　　 日
                              臺灣高雄地方法院民事第一庭
~B法　　　官　林靜梅
右為正本係照原本作成。
如不服本判決，應於送達後廿日內，向本院提出上訴狀並表明上訴理由，如於本
判決宣示後送達前提起上訴者，應於判決送達後十日內補提上訴理由書（須附繕本）。
中　　　華　　　民　　　國　　九十一　　年　　　七　　　月　　 十九　　 日
~B法院書記官　曾瓊玉
